【裁判字號】    98,上訴,847
【裁判日期】    980429
【裁判案由】    毒品危害防制條例
【裁判全文】
臺灣高等法院刑事判決                 98年度上訴字第847號
上  訴  人
即  被  告  甲○○
上列上訴人因毒品危害防制條例案件，不服臺灣板橋地方法院97
年度訴字第5116號，中華民國97年12月30日第一審判決（起訴案
號：臺灣板橋地方法院檢察署97年度毒偵字第7799號），提起上
訴，本院判決如下：
    主  文
原判決撤銷。
本件公訴不受理。
    理  由
一、公訴意旨略以：被告甲○○（簡稱被告）不知悔改，於強制
    戒治執行完畢釋放後5 年內，復基於施用第一級毒品海洛因
    、第二級毒品甲基安非他命之犯意，分別於97年9 月12日3
    時2 分許為警採尿回溯26小時內某時、96小時內某時，在不
    詳地點，分別施用海洛因及甲基安非他命。嗣於同年9 月12
    日0 時15分許，在臺北縣三重市○○街192 號旁為警查獲，
    並扣得已使用過之注射針筒1 支及海洛因殘渣袋14個，因認
    被告涉有犯毒品危害防制條例第10條第1 項之施用第一級毒
    品、第二級毒品之罪嫌。
二、按起訴之程序違背規定者，應諭知不受理之判決，刑事訴訟
    法第303 條第1 款定有明文。又犯毒品危害防制條例第10條
    之罪者，於犯罪未發覺前，自動向行政院衛生署指定之醫療
    機構請求治療，醫療機構免將請求治療者送法院或檢察機關
    。依前項規定治療中經查獲之被告，應由檢察官為不起訴之
    處分，但以一次為限，該條例第21條定有明文，足資參照。
三、經查：（一）被告自97年6 月2 日起至同年12月31日止，自
    動前往臺北市立聯合醫院昆明院區接受美沙冬代替療法，除
    接受醫師之看診，並持續接受醫師之給藥，此有臺北市立聯
    合醫院98年3 月9 日北市醫昆字第09831116600 號、98年3
    月18日北市醫昆字第09831120500 號函及診療紀錄在卷可按
    ；（二）公訴意旨指被告犯有施用第一級毒品、第二級毒品
    罪之時間為97年9 月12日3 時2 分許為警採尿回溯26小時內
    某時、96小時內某時，適為被告自動向行政院衛生署指定之
    醫療機構請求治療之時間內，被告為警查獲前並已接受美沙
    冬代替療法，如前所述；（三）被告未曾有「因犯毒品危害
    防制條例第10條之罪者，於犯罪未發覺前，自動向行政院衛
    生署指定之醫療機構請求治療，檢察機關因而為不起訴之處
    分」之情形，有本院被告前案紀錄表在卷可按。
四、綜上各點，本件被告雖分別於97年9 月12日3 時2 分許為警
    採尿回溯26小時內某時、96小時內某時，在不詳地點，分別
    施用海洛因及甲基安非他命，惟其被告自97年6 月2 日起，
    於犯罪未發覺前，即自動向行政院衛生署指定之醫療機構即
    臺北市立聯合醫院昆明院區請求進行美沙冬代替療法之治療
    ，揆之前揭規定，於為警查獲之後，應由檢察官為不起訴處
    分，詎檢察官未察，逕行提起公訴，其起訴程序當然違背規
    定，原審法院亦未注意及之，所為有罪之實體判決，揆之上
    開規定，於法不合。被告上訴意旨以其情形符合毒品危害防
    制條例第21條之情形，檢察官本應為不起訴處分等語，雖未
    指摘原審判決如何之不當，惟原審判決既有上開可議之處，
    自應由本院將原審判決撤銷改判，並諭知公訴不受理之判決
    ，以符法制。
據上論斷，應依刑事訴訟法第369 條第1 項前段、第364 條、第
303 條第1 款前段，判決如主文。
本案經檢察官黃全祿到庭執行職務。
中    華    民    國    98    年    4     月    29    日
                  刑事第二十庭審判長法  官  楊貴雄
                                    法  官  林銓正
                                    法  官  鄧振球
以上正本證明與原本無異。
如不服本判決，應於收受送達後10日內向本院提出上訴書狀，其
未敘述上訴之理由者並得於提起上訴後10日內向本院補提理由書
（均須按他造當事人之人數附繕本）「切勿逕送上級法院」。
                                    書記官  劉有志
中    華    民    國    98    年    5     月    1     日


司法院資訊處製作；財團法人民間司法改革基金會備份。
